【裁判字號】    88,訴,2102
【裁判日期】    890214
【裁判案由】    請求交付房屋土地
【裁判全文】
臺灣臺南地方法院民事判決  八十八年度訴字第二一○二號
    原      告  台南縣西港鄉農會
    法定代理人  甲○○
    訴訟代理人  莊美貴律師
    複代理人    陳郁芬律師
    被      告  乙○○        .
                              .
右當事人間請求請求交付房屋土地事件，本院判決如左：
    主    文
被告應將如附表所示之土地及建物返還原告。
訴訟費用由被告負擔。
本判決於原告以新台幣壹佰壹拾萬元供擔保後，得假執行。
    事    實
甲、原告方面：
    一、聲明：請求判決除假執行擔保金額外如主文所示，並陳明願供擔保請准為宣
        告假執行。
    二、陳述：
        （一）系爭坐落台南縣佳里鎮○○○段一五七之二五地號土地及其上建號三
              九一號，門牌台南縣佳里鎮海澄里萊芊寮一之八十五號之三層ＲＣ造
              樓房一棟（如附表所示，下稱系爭房地），係原告自  鈞院八十五年
              度執字第五一０七號強制執行案件承受取得，有  鈞院八十五年南院
              慶執清字第七０八七七號不動產權利移轉證書及土地、建物登記簿謄
              本可憑。
        （二）前揭土地及建物現遭被告黃添福所佔用，惟被告黃添福就系爭房地並
              無合法正當使用之權源，係屬無權佔有，然幾經催告，被告仍不將系
              爭房地交還原告。按「所有人對於無權占有或侵奪其所有物者，得請
              求返還之。對於妨害其所有權者，得請求除去之。有妨害其所有權之
              虞者，得請求防止之。」為民法第七百六十七條所明定。本件被告黃
              添福無權佔用系爭房地，爰依法起訴，請求被告將系爭房地交還原告
              。
    三、證據：提出不動產權利移轉證書影本一件、土地及建物登記簿謄本各一份。
乙、被告方面：
    一、聲明：請求判決原告之訴駁回。
    二、陳述：系爭房地之實際所有權人係訴外人陳銀和，而登記名義人黃強迫僅係
        人頭，因訴外人陳銀和欠伊新台幣（下同）四百多萬元，民國八十四年間，
        陳銀和即同意將系爭房地由伊使用，並願將所有權讓給伊，伊才自八十四年
        起在系爭房屋樓下經營車布代工，二、三樓並置放少許傢俱。八十五年間伊
        有向原告之秘書說明，系爭房地要辦理過戶給伊，原告答應，並要伊去繳貸
        款利息，伊才去繳納，事後原告竟要被告須解決陳銀和在原告農會之所有貸
        款，伊根本無力清償。
丙、本院依職權勘驗現場，並調取本院八十五年度執字第五一０七號強制執行案卷。
    理    由
一、本件原告起訴主張：如附表所示之系爭房地，係原告自  鈞院八十五年度執字第
    五一０七號強制執行案件承受取得，現竟遭被告黃添福所佔用，惟被告黃添福就
    系爭房地並無合法正當使用之權源，係屬無權佔有，然幾經催告，被告仍不將系
    爭房地交還原告，爰依民法第七百六十七條之規定，提起本訴等情。被告則以：
    系爭房地之實際所有權人係訴外人陳銀和，而登記名義人黃強迫僅係人頭，因訴
    外人陳銀和欠伊四百多萬元，同意將系爭房地由伊使用，並願將所有權讓給伊。
    八十五年間伊有向原告之秘書說明，系爭房地要辦理過戶給伊，原告答應，並要
    伊去繳貸款利息，伊才去繳納，事後原告竟要被告須解決陳銀和在原告農會之所
    有貸款，伊根本無力清償等語，資為抗辯。
二、經查原告主張之上開事實，業據其提出提出不動產權利移轉證書影本一件、土地
    及建物登記簿謄本各一份、現場照片八幀為證，並經本院調取本院八十五年度執
    字第五一０七號強制執行案卷查明無訛，復經本院勘驗現場結果：系爭房屋樓下
    與隔鄰樓相通，騎樓及一樓部分由被告經營代工車布使用及堆放材料，現場有工
    人代工，二樓其中一間及三樓一間房間各有床舖及衣櫥等情屬實，有本院八十八
    年十二月十日勘驗筆錄在卷可稽，即被告亦自認：伊自八十四年開漿即在系爭房
    屋樓下經營車布代工，二樓房間一間及三樓房間一間放有床及衣櫥，但無人居住
    ，只是借放等語在卷（見同上筆錄），綜上各情，自堪認原告之主張為真實。
三、被告雖辯稱：系爭房地之實際所有權人係訴外人陳銀和，而登記名義人黃強迫僅
    係人頭，因訴外人陳銀和欠伊四百多萬元，同意將系爭房地由伊使用，並願將所
    有權讓給伊云云。惟按所有人對於無權占有或侵奪其所有物者，得請求返還之。
    對於妨害其所有權者，得請求除去之。有妨害其所有權之虞者，得請求防止之，
    民法第七百六十七條定有明文。又按物權具有對世效力，而基於債權關係為之占
    有，自不得執以對抗嗣後取得所有權之所有權人。查被告前揭所辯，縱然屬實，
    惟被告尚未完成系爭房地所有權移轉登記，其占有亦僅係基於其與訴外人陳銀和
    之債權上契約關係。又查原告依強制執行程序取得系爭房地之所有權，並完成所
    有權移轉登記，有不動產權利移轉證書影本一件、土地及建物登記簿謄本各一份
    附卷可憑，並為兩造所不爭執，準此，原告係本於所有權人之地位，基於物上請
    求權，向占有系爭房地之被告請求返還房地，被告自不得執其與訴外人陳銀和間
    之權利義務關係對抗原告，即謂被告之占有系爭房地，對於所有權人之原告而言
    ，應屬無權占有至明，是被告前揭辯解，實屬無稽，不足採信。更何況，依土地
    及建物登記簿謄本所載，系爭房地之原所有權人係訴外人黃強迫，與被告之債務
    人即訴外人陳銀和亦無涉，且被告對其前述所辯復自始無法舉證以實其說，其空
    言辯解亦難憑採。從而，原告依民法第七百六十七條所有物返還請求權之規定，
    請求被告返還附表所示之系爭房地，於法洵屬有據，應予准許。
四、原告陳明願供擔保，聲請宣告假執行，核無不合，爰酌定相當之擔保金額，併予
    准許。
五、結論：本件原告之訴為有理由，依民事訴訟法第七十八條，第三百九十條第二項
    ，判決如主文。
中      華      民      國    八十九    年      二      月     十四     日
                              臺灣臺南地方法院民事第一庭
~B法      官  蔡美美
右為正本係照原本作成
如對本判決上訴，須於判決送達後廿日內向本院提出上訴狀
中      華      民      國    八十九    年      二      月     十四     日
~B法院書記官  秦建華


司法院資訊處製作；財團法人民間司法改革基金會備份。
